臺灣苗栗地方法院刑事判決　　　　　　　　　　　　　九十三年度訴字第一四一號
　　公　訴　人　臺灣苗栗地方法院檢察署檢察官
　　被　　　告　甲○○
　　選任辯護人　江錫麒律師
　　被　　　告　乙○○
右列被告因偽證案件，經檢察官提起公訴（九十二年度偵字第四二八五號），本院合
議庭裁定依簡式審判程序判決如左：
    主  文
甲○○、乙○○證人，共同於執行審判職務之公署審判時，於案情有重要關係之事項
，供前具結，而為虛偽陳述；乙○○累犯；甲○○處有期徒刑伍月；乙○○處有期徒
刑陸月。
    事  實
一、乙○○曾因偽造文書案件，經台灣新竹地方法院於民國（下同）八十六年三月二
    十日判處有期徒刑五月，於八十六年六月二十九日判決確定，並於八十六年九月
    十五日易科罰金執行完畢。
二、緣案外人李金龍以葉武生積欠其債務為由，對葉武生提出刑事詐欺告訴後，葉武
    生欲換取李金龍之撤回告訴，遂意圖供行使之用，於八十五年七月五日，偽造案
    外人邱坤成與其為共同發票人，共同簽發發票日為八十五年七月五日，到期日為
    八十五年七月二十五日，票面金額為新台幣（下同）三百萬元之商業本票一紙，
    交給案外人邱河霖代書，請邱河霖代書轉交給李金龍，李金龍因此轉向邱坤成追
    索，邱坤成遭追索後不甘被偽造，乃對葉武生提起偽造有價證券告訴，葉武生被
    起訴後關於偽造有價證券部分，歷經多年纏訟，終經台灣高等法院台中分院於九
    十一年九月十一日以九十年度重上更（一）字第一八０號判處有期徒刑三年，並
    經最高法院於九十二年三月十九日以九十二年度台上字第一二九五號駁回上訴確
    定。
三、葉武生在台灣高等法院台中分院九十年度重上更（一）字第一八０號審理其偽造
    有價證券案件中，為脫免其刑責，竟於乙○○接到台灣高等法院台中分院傳票後
    ，葉武生及曾受葉武生強迫在本票上代為簽署邱坤成姓名地址之甲○○，一同前
    來找乙○○，三人相約到苗栗縣後龍鎮○○路六十五號見面，討論開庭時要如何
    陳述，葉武生竟唆使甲○○及根本不知該本票簽發經過之乙○○，將來在該案件
    開庭審理時要虛偽陳述：乙○○已獲得邱坤成之授權，始要求甲○○代為簽署邱
    坤成之姓名及地址等語，乙○○乃與甲○○基於共同偽證之犯意聯絡，由乙○○
    先於九十年十二月十日上午十時許，在該案件審理時供前具結，並就是否已獲得
    邱坤成之授權與該案案情有重要關係之事項，向法院虛偽證述：「葉武生請我們
    吃飯，那天邱坤成他要上班沒有辦法簽，叫我去處理。」、「那天我到葉武生家
    裡，早上十一點多去，要去處理邱坤成本票事情，碰到一位後龍余小姐（指甲○
    ○），我告訴她邱坤成有授權要簽本票的來龍去脈，她就在本票上簽邱坤成的名
    義、住址。」、「˙˙當時本票放在事務桌上，因為前一天葉武生有講好叫我去
    簽本票，叫我隔天去事務所，我去沒有人，只有遇到余小姐。」、「因為三百萬
    元本票金額太大，我不願意簽，我跟余小姐講後，她願意簽。」云云，乙○○復
    接承上開同一單純偽證犯意，於九十一年一月十四日上午十時十分許，在該案件
    審理時供前具結，並就是否已獲得邱坤成之授權與該案案情有重要關係之事項，
    再度向法院虛偽證述：「˙˙˙我與甲○○約在葉武生事務所附近的菜市場，然
    後一起進去，進去後沒有人，我在辦公室電話下面看到一張本票，我就跟甲○○
    說叫她寫邱坤成的名字、地址，我去上廁所。因為我尿急，我只是上了一下子而
    已，沒有到一、二十分鐘。」、「因為我與甲○○是很好，她也知道葉武生土地
    登記在邱坤成名下，我叫她不要怕，簽一簽。」云云。至甲○○則於九十一年一
    月十四日上午十時十分許，在該案件審理時供前具結，並就是否已獲得邱坤成之
    授權與該案案情有重要關係之事項，向法院虛偽證述：「˙˙˙有一天吃飯的時
    候，乙○○就跟邱坤成說：『葉武生叫我拿三百萬元的本票，是要拿去給你簽，
    或是你要來簽』，邱坤成說：『我
    ，我在上班也不能去』，當時有乙○○、他太太、邱坤成還有我四個人，是在乙
    ○○家中吃飯，有喝一點點酒，大約是晚上七、八點左右˙˙˙。」、「乙○○
    就告訴她說最好是你自己來簽，邱坤成就說我什麼東西都交給你還怕什麼，而且
    土地也不是我的，只是買我的名字。」、「當時我是聽乙○○說土地登記邱坤成
    名下，邱坤成要簽本票給葉武生作保障。乙○○當天就約我說我們聯絡看看，我
    們就約在葉武生家見面。」、「當時我想拜託葉武生幫我介紹生意給我作，因為
    他是省農會代表，也想要請乙○○幫我引薦，所以乙○○才會說約在葉武生家，
    乙○○約十一點到葉武生家，但是十一點多才到，到的時候，發現都沒人，我與
    乙○○約在菜市場附近見面，一起到達葉武生事務所，發現裡面沒人，進去時，
    乙○○就說他肚子很痛，要去廁所，他從他口袋中拿出一張邱坤成的
    先簽一下，當時本票我不知道從哪裡拿出來，我只看到乙○○有去拿電話，乙○
    ○就拿本票給我簽，叫我說先簽一下沒關係，你也有聽到邱坤成說已經說都委託
    我處理，甲○○妳怕什麼，如果有事情，我會負責，我想說大家都那麼熟，所以
    就幫他寫了，乙○○上廁所大約一、二十分鐘左右。出來之後，他就說寫好了沒
    ，˙˙˙。」、「因為乙○○約我去葉武生家，他說要去拿三百萬的本票，我是
    想要去看看有無生意可做，所以才跟他去。」、「當時乙○○要去上廁所，說有
    事他負責。」、「˙˙˙當時是乙○○叫我開的。」、「去的時候，沒有人在，
    門沒鎖，但是沒有人在。當時大約十一點多才到，差不多十一點半左右離開。」
    、「乙○○說沒關係，你也有聽到邱坤成說的話，乙○○就叫我寫。」云云，企
    圖影響法院對案情判斷之正確性。
四、嗣台灣高等法院台中分院以乙○○及甲○○上開證詞均不可採，仍判處葉武生犯
    有偽造有價證券罪，並認乙○○涉嫌與葉武生共犯該偽造有價證券罪，依職權舉
    發而移送台灣苗栗地方法院檢察署偵辦，台灣苗栗地方院檢察署檢察官於受理該
    案偵辦中，乙○○在其上開證詞尚未被發覺前係出於偽證之前，主動向檢察官自
    白，供出其與甲○○向台灣高等法院台中分院陳述上開證詞，均係出於葉武生唆
    使下所為而自首。
五、案經台灣苗栗地方院檢察署檢察官自動檢舉偵查起訴。
    理  由
一、右揭事實，業經被告乙○○、甲○○向本院認罪，並有被告二人在台灣高等法院
    台中分院受理該院九十一年九月十一日以九十年度重上更（一）字第一八０號葉
    武生偽造有價證券乙案中，為如事實欄三所示之虛偽不實之證詞及證人結文三紙
    在卷足憑（參見台灣苗栗地方法院檢察署九十一年度偵字第四一七八號偵查卷第
    一三三頁背面、第一三四頁、第一四一頁背面至第一四四頁），而被告二人上開
    證詞，亦經台灣高等法院台中分院認為不可採，因而對葉武生偽造有價證券部分
    ，判處有期徒刑三年，並經最高法院駁回上訴並確定，此分別有台灣高等法院台
    中分院九十年度重上更（一）字第一八０號刑事判決及最高法院九十二年度台上
    字第一二九五號刑事判決正本各一件在卷足稽。而證人即邱坤成於九十二年八月
    二十日亦向檢察官證述：乙○○、甲○○一同到我家找我，甲○○說本票是她在
    葉武生的車上簽的等語明確（參見台灣苗栗地方院檢察署九十一年度偵字第四一
    七八號偵查卷第二０二頁）。足見被告乙○○、甲○○二人上開自白，與事實相
    符。事證明確，被告二人上開犯行，均堪認定，應依法予以論科。
二、按上訴人所為應成立偽證罪，該罪為侵害國家法益之犯罪，其罪數應以訴訟之件
    數為準，上訴人雖先後二度偽證，然僅一件訴訟，應論以單純一罪，無連續犯罪
    之可言。（最高法院七十二年度台上字第三三一一號刑事判決要旨參照）。
三、核被告甲○○、乙○○所為，均係犯刑法第一百六十八條之偽證罪。被告甲○○
    、乙○○二人間，有犯意聯絡及行為分擔，應論以共同正犯。本案被告乙○○雖
    有二次具結後虛偽陳述，然其係在同一案件中所為，所侵害者只有一個國家法益
    ，揆諸最高法院上開判決要旨，應僅成立單純之一罪。查被告乙○○曾因偽造文
　　書案件，經台灣新竹地方法院於八十六年三月二十日判處有期徒刑五月，於八十
　  六年六月二十九日判決確定，並於八十六年九月十五日易科罰金執行完畢，有台
    灣高等法院被告全國前案紀錄表在卷足憑，五年內再犯本件有期徒刑以上刑之罪
    ，為累犯，應依刑法第四十七條之規定加重其刑。又被告乙○○於台灣苗栗地方
    法院檢察署檢察官偵查其是否涉及偽造有價證券一案中，就其未經發覺之偽證犯
    行，主動向檢察官自白不諱，檢察官因而依其自白另立偽證一案偵辦，其自白核
    與自首要件相符，應依刑法第六十二條前段之規定減輕其刑。被告乙○○有上開
    加重及減輕之事由，依法應先加重後減輕之。爰審酌被告甲○○及乙○○二人，
    在職司審判之神聖殿堂上，企圖幫案外人葉武生脫罪，公然具結撒謊，挑戰國家
    司法威信，理應重罰，惟念其二人均係受案外人葉武生之唆使，一時失慮，始犯
    本罪，及犯後均能坦白承認，深表悔意等一切情狀，本院並參酌檢察官之具體求
    刑，分別量處被告二人如主文所示之刑，以資懲儆。
四、末按，最高法院九十三年一月八日九十三年度台上字第一四一號判決要旨認為：
    「被告固有緘默權，且受無罪推定之保障，不須舉證證明自己無罪，惟此均屬消
    極之不作為，如被告積極教唆他人偽證，為自己有利之供述，此作為對司法審判
    之公正，進行侵害，不能無罰，此與上述法律對其消極不作為之保障，自屬有別
    。」則唆使被告二人犯偽證罪之案外人葉武生，依上開最高法院判決要旨，有涉
    犯教唆偽證罪之嫌，似應由檢察官另案偵辦，附此敘明。
據上論斷，應依刑事訴訟法第二百七十三條之一第一項、第二百九十九條第一項前段
，刑法第二十八條、第一百六十八條、第四十七條、第六十二條前段，判決如主文。
本案經檢察官林映姿到庭執行職務。
中      華      民      國  　  九十三　    年    七    月    十四      日
                                    臺灣苗栗地方法院刑事第一庭
                                        　法  官  柳　章　峰
右正本證明與原本無異。
如不服本判決，應於判決送達後十日內向本院提出上訴狀( 應附繕本 )。
                                     　   書記官  歐　明　秀
中      華      民      國  　  九十三　    年    七    月    十四      日
刑法第一百六十八條
(偽證罪)
於執行審判職務之公署審判時或於檢查官偵查時，證人、鑑定人、通譯於案情有重要
關係之事項，供前或供後具結，而為虛偽陳述者，處七年以下有期徒刑。
